【裁判字號】    94,交聲,417
【裁判日期】    950216
【裁判案由】    聲明異議
【裁判全文】
臺灣臺南地方法院交通事件裁定         94年度交聲字第417號
移送機關    交通部公路總局嘉義區監理所臺南監理站
受處分人
即異議人    凱茗環保工程有限公司
代表人      洪笳笛
上列受處分人因違反道路交通管理處罰條例案件，對於交通部公
路總局嘉義區監理所臺南監理站民國94年9月5日所為之裁決處分
（處分案號：嘉監南字第裁74-Z00000000號）聲明異議，本院裁
    主  文
原處分撤銷。
凱茗環保工程有限公司不罰。
    理  由
一、本件聲明異議意旨略以：受處分人即異議人凱茗環保工程有
    限公司，被臺南監理站以異議人所僱用之駕駛人乙○○被警
    舉發於94年8月29日18時22分許，在國三線342公里南下處，
    無駕駛執照而駕駛異議人所有之牌照號碼525-QJ號自用大貨
    車，遂以異議人為車主為由，而以上開裁決處分裁罰異議人
    新臺幣6萬元，並吊扣525-QJ號自用大貨車牌照3個月。惟乙
    ○○領有000000000000號（管轄編號）普通大貨車駕駛執照
    ，係83年1月26日發照，有效時間至95年4月12日止，印製號
    碼為（省）00000000號，異議人接獲本件舉發單後詳詢乙○
    ○本人，據其陳述係：「其曾於91年間因未戴安全帽騎機車
    違規，請人代繳罰鍰，以為繳納完畢，詎受託人竟未繳納，
    監理站再次催繳時，其家人收受後亦漏未對其通知，其根本
    不知違規仍然存在，更不知其汽車駕照被吊銷」，異議人認
    為本件舉發事件不應擴張處罰異議人，因異議人並無任由乙
    ○○未領有駕駛執照駕車之認識，且有檢視乙○○之駕駛執
    照始為僱用，異議人對於無故受罰不服，為此聲明異議。
二、按汽車駕駛人駕駛大貨車，未領有駕駛執照駕車者，汽車所
    有人及駕駛人各處新臺幣4萬元以上8萬元以下罰鍰，並當場
    禁止該汽車駕駛人繼續駕駛及扣留其車輛牌照；並吊扣其汽
    車牌照3個月；汽車所有人如已善盡查證駕駛人駕駛執照資
    格之注意，或縱加以相當之注意而仍不免發生違規者，汽車
    所有人不受本條之處罰，道路交通管理處罰條例第21條之1
    第1項第1款、第3項、第4項分別定有明文。經查：
(1)、乙○○係本件受處分人即異議人凱茗環保工程有限公司所僱
    用之自用大貨車駕駛人。乙○○於94年8月29日18時22分許
    ，在國三線342公里南下處，無駕駛執照而駕駛異議人所有
    之525-QJ號自用大貨車被警舉發「無照駕車」，有內政部警
    政署國道第八警察隊善化分隊94年8月29日公警局交字第Z00
    000000號舉發違反道路交通管理事件通知單附卷可稽。
(2)、異議人之法定代理人洪笳笛於本院94年10月19日調查時稱：
    公司是在94年4月間僱用乙○○，當時有檢查其駕照等語。
    證人乙○○於本院94年10月19日調查時證稱：其是94年4月
    間受異議人僱用，其考領有大貨車普通駕駛執照，其在94年
    8月29於高速公路違規被攔截下來，因其駕照放在家中未隨
    身攜帶，經警察查詢後告知其駕照已被註銷其才知道其大貨
    車駕照已被註銷，之前之違規是其騎機車未戴安全帽且未帶
    機車駕照，舉發單是其親自簽收的，後來沒去繳罰鍰是因在
    外工作忘記了，監理站的人說其大貨車駕照被註銷是因為未
    繳騎機車違規之罰鍰等語。其於本院94年10月19日調查時復
    證稱：沒有繳銷的那張大貨車駕照是在83年間考領的，後來
    因為監理站的人說那張駕照沒有用，因此其已將該張駕照丟
    棄了，其並已另考新的大貨車駕照等語，並當庭提出其新的
    大貨車駕照供本院核閱並記明筆錄在案（其新的大貨車駕照
    係94年10月27日發照，印字號碼為省00000000號）。
(3)、查證人乙○○上開所言核與臺南監理站94年11月11日嘉監南
    字第0940029130號函載述乙○○於91年6月5日因騎機車未帶
    駕照及未戴安全帽，為警舉發，乙○○未依規定自動繳納罰
    鍰，亦未依規定到案聽候裁決，經開裁決書郵寄，乙○○亦
    未依裁決書規定期限內到案辦理，遂於92年3月11日逕行註
    銷其汽車駕駛執照，經註銷期滿1年後，其已於94年10月27
    日重新考領有效普通大貨車駕照之情節相符，並有該函、舉
    發單、裁決書及逕行註銷其汽車駕駛執照資料表附卷可稽，
    足認證人乙○○上開所言真實。
(4)、證人即臺南監理站嘉監南字第裁74-Z00000000號裁決書之承
    辦人甲○○於本院94年10月19日調查時證稱：臺南監理站逕
    行註銷乙○○之汽車駕駛執照並無通知異議人，根據道路交
    通管理處罰條例第92條之1第1項「處罰機關裁決職業汽車駕
    駛人吊扣、吊 (註)銷駕駛執照時，得應雇主之請求，以書
    面或其他方式通知違規當時所駕駛汽車之所有人」規定，於
    雇主有請求時才會通知，經查異議人並沒有聲請等語。
(5)、查臺南監理站對乙○○之舊駕照雖然逕行註銷，然並未向乙
    ○○收回繳銷，以致異議人於94年4月間僱用乙○○時，檢
    查其有駕照因而予以僱用，異議人信賴車輛監理機關所發具
    有公信力憑證之駕照，自不能因此而歸責於異議人。又即使
    是乙○○本人亦至94年8月29日違規時，經警察查詢監理站
    後告知其駕照已被註銷，其才知道其大貨車駕照已被逕行註
    銷，且參以甲○○上開證言，異議人並不知乙○○之汽車駕
    照被逕行註銷之事，是異議人應已善盡查證駕駛人駕駛執照
    資格之注意，依上開道路交通管理處罰條例第21條之1第4項
    規定，異議人自不應受該條之處罰
三、綜上所述，原處分於法尚有未合，應由本院裁定將原處分撤
    銷，並另為異議人不罰之諭知，以資適法。
四、據上論斷，應依道路交通案件處理辦法第20條前段，裁定如
    主文。
中    華    民    國    95    年    2    月    16     日
                   交通法庭   法  官  林勝利
以上正本證明與原本無異。
如不服本裁定應於送達後5日內向本院提出抗告狀。
                              書記官  陳金堂
中    華    民    國    95    年    2    月    16     日


司法院資訊處製作；財團法人民間司法改革基金會備份。
